臺灣高等法院民事裁定　　　　　　　　　100年度抗字第658號
抗　告　人　錢進榮
上列抗告人因與相對人蘇恩德等間侵權行為損害賠償事件，對於
中華民國100年3月17日臺灣板橋地方法院99年度訴字第867號裁
定關於訴訟標的價額之核定，提起抗告，本院裁定如下：
    主  文
原裁定關於核定反訴訴訟標的價額部分廢棄。
抗告人所提反訴訴訟標的價額核定為新臺幣伍仟柒佰玖拾肆萬壹
仟肆佰壹拾參元。
抗告訴訟費用由相對人負擔。
    理  由
一、本件抗告意旨略以：抗告人與相對人蘇恩德、蘇國棟、蘇錫
    坤 (下稱相對人蘇恩德等3人)間侵權行為損害賠償，乃係附
    帶請求，不另徵收裁判費，且抗告人請求返還者為坐落新北
    市○○區○○段新寮小段43地號土地，並非同小段44地號土
    地，原裁定以44地號土地核定計算本件訴訟標的價額，顯屬
    有誤云云。
二、按訴訟標的之價額，由法院核定。核定訴訟標的之價額，以
    起訴時之交易價額為準；無交易價額者，以原告就訴訟標的
    所有之利益為準。又，以一訴主張數項標的者，其價額合併
    計算之。但所主張之數項標的互相競合或應為選擇者，其訴
    訟標的價額，應依其中價額最高者定之。以一訴附帶請求其
    孳息、損害賠償、違約金或費用者，不併算其價額。訴訟標
    的之價額不能核定者，以第466 條所定不得上訴第三審之最
    高利益額數加十之一定之，民事訴訟法第77條之1 第1、2項
    、第77條之2、第77條之12分別定有明文。
三、經查：
  (一)相對人蘇恩德等3人於原法院依民法第184條、第185條第1項
    及第195條第1項之規定，起訴請求抗告人 (兼錢金池之承受
    訴訟人)、錢素卿 (即錢金池之承受訴訟人)、錢素蘭 (即錢
    金池之承受訴訟人)、錢秋霞 (即錢金池之承受訴訟人)連帶
    賠償伊等每人各新臺幣 (下同)100萬元本息後，抗告人提起
    反訴，聲明求為判決：1.相對人蘇恩德等3 人應返還坐落新
    北市○○區○○段新寮小段43地號 (抗告人於原法院提出之
    書狀雖記載為「原43地號」，惟抗告人於本院已表示該「原
    43地號」記載係指「43地號」，見本院卷第21-29頁， 是以
    抗告人書狀上記載之「原43地號」，應係43地號) 土地所有
    權，及坐落新北市泰山區○○○段大窠坑小段565之1、568
    之1地號土地之承租權。2.相對人蘇恩德等3人應給付抗告人
    270,000,000元。3.相對人蘇恩德等3人應返還新北市○○區
    ○○路29號錢金池畜牧場之所有權和使用權予抗告人繼續營
    生(見原法院卷第62-63頁、第146-147頁)。
  (二)反訴聲明1.部分中關於返還坐落新北市○○區○○段新寮小
    段43地號土地 (面積為4359平方公尺) 所有權部分，其訴訟
    標的價額按99年1 月公告現值每平方公尺為12,621元計算，
    為55,014,939元(計算式：4359㎡×12,621元/㎡﹦55,014,9
    39元）；關於返還新北市泰山區○○○段大窠坑小段565之1
    地號土地 (面積為690平方公尺)、同小段568之1地號土地(
    面積為1713平方公尺)之承租權部分，依土地法第105條準用
    第97條規定，基地租金以不超過土地申報總價年息10% 為限
    ，且申報地價為公告地價之80%， 而上開565之1、568之1地
    號土地之公告地價均為每平方公尺3320元，則每年租金應分
    別為183,264元(計算式：690㎡×3320元/㎡×80%×10%﹦18
    3,264元)、454,973元(計算式：1713㎡×3320元/㎡×80% ×
    10% ﹦454,973元，元以下四捨五入)，復依民事訴訟法第77
    條之9規定，應以2年期之租金總額為此部分訴訟標的價額，
    此部分訴訟標的價額分別核定為366,528元(計算式：183,26
    4元×2﹦366,528元)、909,946元 (計算式：454,973元×2﹦
    909,946元)。
  (三)按民事訴訟法第77條之2第2項規定，以一訴附帶請求其孳息
    、損害賠償、違約金或費用者，不併算其價額。該條項所稱
    之「以一訴附帶請求」者，凡是附帶請求與主位請求間有主
    從、依附或牽連關係者，即有該條項規定之適用（最高法院
    98年台抗字第860號裁定參照）。 反訴聲明2.請求相對人蘇
    恩德等3人給付270,000,000元不當得利部分，因與返還土地
    間有牽連關係，係附帶請求，依民事訴訟法第77條之2第2項
    規定，不併算其價額。
  (四)反訴聲明3.部分之訴訟標的並非對於親屬關係及身分上之權
    利有所主張，故屬因財產權而起訴之訴訟，且因無法核定其
    訴訟標的價額，而依民事訴訟法第77條之12規定，以1,650,
    000元定之。
  (五)綜上，抗告人提起反訴部分之訴訟標的價額合併計算為57,9
    41,413元 (計算式：55,014,939元﹢366,528元﹢909,946元
    ﹢1,650,000元﹦57,941,413元)。原法院併算附帶請求部分
    之價額，及將坐落新北市○○區○○段新寮小段43地號土地
    ，誤為同小段44地號土地，並據以核其訴訟標的價額，尚有
    未洽，抗告意旨指摘原裁定關於核定訴訟標的價額部分不當
    ，求予廢棄，為有理由，爰由本院將原裁定此部分廢棄，自
    為裁定如主文第二項所示。至原裁定關於命補繳裁判費部分
    ，固屬不得抗告（民事訴訟法第483條規定）， 然原裁定關
    於核定訴訟標的價額部分，既經廢棄，則原裁定關於命補繳
    裁判費部分，即失所附麗，應俟訴訟標的價額核定確定後，
    重行裁定應徵之第一審裁判費，併此敘明。
四、據上論結，本件抗告為有理由，爰裁定如主文。
中    華    民    國   100    年    6     月    30    日
                    民事第十五庭
                        審判長法  官  林恩山
                              法  官  陳雅玲
                              法  官  黃國忠
正本係照原本作成。
本裁定除以適用法規顯有錯誤為理由外，不得再抗告。如提起再
抗告，應於收受後10日內委任律師為代理人向本院提出再抗告狀
。並繳納再抗告費新台幣１千元。
中    華    民    國   100    年    6     月    30    日
                              書記官  陳明俐